【裁判字號】    98,訴,3750
【裁判日期】    981231
【裁判案由】    妨害性自主罪等
【裁判全文】
臺灣臺中地方法院刑事判決              98年度訴字第3750號
公  訴  人  臺灣臺中地方法院檢察署檢察官
被      告  丙○○
選任辯護人  盧永和律師
上列被告因妨害性自主罪等案件，經檢察官提起公訴（98年度偵
字第21475號），本院判決如下：
    主  文
丙○○犯搶奪罪，處有期徒刑柒月。
其餘被訴強制猥褻、搶奪部分無罪。
    事  實
一、丙○○於民國96年5月31日20時許，與網友即代號00000000
    （下稱甲○，姓名年籍詳卷）相約在臺中縣大里市○○路上
    之臺糖加油站見面後，丙○○即騎乘甲○之母所有之機車（
    車號詳卷），搭載甲○駛往臺中縣太平市○○路○段十九甲
    公墓，丙○○欲與甲○為親密行為經甲○拒絕後，趁甲○獨
    自往前走去時，竟意圖為自己不法之所有，騎乘上開機車（
    此部分所涉罪嫌，應由檢察官另行偵查處置），自甲○身後
    搶奪甲○之皮包（內有行動電話2支、皮夾、身分證、健保
    卡等物）後逃逸。
二、案經甲○訴請臺中縣警察局霧峰分局報告臺灣臺中地方法院
    檢察署檢察官偵查起訴。
    理  由
壹、證據能力部分：
一、按被告以外之人於審判外之言詞或書面陳述，除法律有規定
    者外，不得作為證據；被告以外之人於審判中有下列情形之
    一，其於檢察事務官、司法警察官或司法警察調查中所為之
    陳述，經證明具有可信之特別情況，且為證明犯罪事實之存
    否所必要者，得為證據：一、死亡者。二、身心障礙致記憶
    喪失或無法陳述者。三、滯留國外或所在不明而無法傳喚或
    傳喚不到者。四、到庭後無正當理由拒絕陳述者；該言詞或
    書面陳述，雖不符刑事訴訟法第159條之1至第159條之4之規
    定，而經當事人於審判程序同意作為證據，法院審酌該言詞
    陳述或書面陳述作成時之情況，認為適當者，亦得為證據；
    當事人、代理人或辯護人於法院調查證據時，知有第159條
    第1項不得為證據之情形，而未於言詞辯論終結前聲明異議
    者，視為有前項之同意，刑事訴訟法第159條第1項、第159
    條之3、第159條之5分別定有明文。核其立法理由在於傳聞
    證據未經當事人之反對詰問予以核實，乃排斥其證據能力。
    惟當事人如放棄對原供述人之反對詰問權，於審判程序表示
    同意該等傳聞證據可作為證據，此時，法院除認該傳聞證據
    欠缺適當性外，自可承認其證據能力。又當事人、代理人或
    辯護人於調查證據時，知有刑事訴訟法第159條第1項不得為
    證據之情形，卻表示「對於證據調查無異議」、「沒有意見
    」等意思，而未於言詞辯論終結前聲明異議者，應視為已有
    將該等傳聞證據採為證據之同意（參見最高法院94年度臺上
    字第2976號判決意旨）。
二、本件檢察官、被告及辯護人於審判期日，對本案之全部證據
    之證據能力均不爭執，復於審判期日就本院提示之證據於言
    詞辯論終結前，均未就所調查之證據主張有刑事訴訟法第15
    9條不得為證據之情形，且均表示無意見，本院審酌該等證
    據作成時，亦無不適當之處，是參考上開最高法院判決要旨
    ，應視為已有將該等傳聞之證據採為證據之同意，本案經調
    查之證據均有證據能力。
貳、有罪部分：
一、認定犯罪事實所根據的證據及理由：
  (一)被告於本院審理中坦白承認確有取走被害人所有之皮包，並
    將其丟棄於住處附近之垃圾桶內之事實，核與證人即被害人
    於警、偵訊及本院審理中證述情節相符，被告此部分自白應
    堪採信。
  (二)被害人於96年7月11日向○○鄉戶政事務所申請補發國民身
    分證，此有○○鄉戶政事務所98年9月24日田鄉戶字第00000
    00000號函附卷可憑，並有臺中縣警察局霧峰分局太平分駐
    所受理刑事案件報案三聯單存卷可參，足認被害人上開指述
    情節非虛。
  (三)本案事證明確，被告犯行堪予認定。
二、對被告辯解不採的理由：                          
    被告固不否認有取走被害人之皮包，並將被害人之皮包丟棄
    於伊住處附近路邊之垃圾桶之事實，惟矢口否認有何搶奪犯
    行，辯以：被害人之皮包係放置於機車之置物箱內，伊騎走
    被害人之母所有之機車，是因為生氣，並無不法所有之意圖
    云云。經查：
  (一)被告雖辯以被害人之皮包係放置於機車之置物箱內云云，惟
    被告於偵查及本院審理中均供稱伊將機車騎至與被害人相約
    之地點停放後，即將機車之鑰匙丟棄於附近等語，則如被害
    人之皮包是放置於機車之置物箱內，則被告如何得以取走被
    害人之皮包，是被告上開所辯，顯不足採。
  (二)甲○雖於第1次警詢中陳稱被告拿伊的皮包等語，然其於第2
    次警詢陳述、偵查及本院審理中具結均證稱被告係搶奪伊的
    皮包等語明確，是甲○既因被告撫摸其胸部而推開被告起身
    離開，則豈有在被告騎乘被害人母親所有之機車離去之時，
    猶將自身裝有手機、身分證、健保卡等私人用品之皮包拿給
    被告之理，是尚難以甲○第1次警詢筆錄中記載用語為「拿
    」，即認係被害人自行交付皮包予被告。
  (三)被告既有取走甲○之皮包，並將之丟棄於其住處附近路邊之
    垃桶內之事實，此據被告於偵查及本院審理中供述明確，是
    被告如非已將上開皮包視為己有，則何以能將該皮包丟棄，
    是被告顯有不法所有意圖甚明。
  (四)甲○於96年6月1日案發當日第1次警詢中陳稱伊皮包內有手
    機2支、身分證及健保卡等語（見警卷第6頁），於98年7 月
    8日查獲被告後之第2次警詢中陳稱伊皮包內有手機2支、黑
    皮夾、現金500元、身分證、健保卡及化粧品等語（見警卷
    第8頁），於98年9月17日偵訊中則陳稱皮包內有2支手機、
    皮夾、現金500多元及雙證件等語（見偵卷第9頁），於本院
    審理中則證稱皮包內有皮夾、2支手機、身分證、健保卡及
    現金500多元等語，是甲○就其皮包內是否有現金500多元部
    分，前後陳述不一，復未能提供證據以資調查，被告則堅詞
    否認皮包內有現金500多元，是本於罪疑惟輕原則，自應為
    被告有利事實之認定。
三、論罪科刑之理由：
  (一)核被告所為，係犯刑法第325條第1項之搶奪罪。
  (二)爰審酌被告犯罪之動機、目的、手段，被害人受害程度，被
    告犯罪後猶飾詞圖卸，不知悔改等一切情狀，量處如主文所
    示之刑。
、無罪部分：
一、公訴意旨略以：被告於96年5月31日20時許，與被害人甲○
    相約在臺中縣大里市○○路上之臺糖加油站見面後，被告丙
    ○○即騎乘被害人之母所有之機車、搭載甲○駛往臺中縣太
    平市○○路○段十九甲公墓，詎被告基於猥褻之犯意，到達
    公墓後，乘被害人不注意之際，違反其意願，自甲○身後勾
    住其頸部，將仍坐於機車後座之被害人拉下機車，將其推倒
    在地上後，騎坐在甲○身上，親吻其嘴巴，並解開其胸罩釦
    子，隔著胸罩撫摸被害人胸部。甲○遭被告猥褻後將其推開
    並起身欲離開，詎被告竟另行起意，基於為自己不法之所有
    之犯意，趁甲○驚慌之際，搶奪甲○上開機車後逃逸，因認
    被告涉犯刑法第224條之強制猥褻罪、同法第325條第1項之
    搶奪罪嫌。
二、按犯罪事實應依證據認定之，無證據不得認定犯罪事實；又
    不能證明被告犯罪或其行為不罰者，應諭知無罪之判決，刑
    事訴訟法第154條第2項第301條第1項分別定有明文。又所
    謂認定犯罪事實之證據，係指足以認定被告確有犯罪行為之
    積極證據而言，該項證據自須適合於被告犯罪事實之認定，
    始得採為斷罪之資料；且如未能發現相當確實證據，或證據
    不足以證明，自不能以推測或擬制之方法，以為裁判之基礎
    ；而認定犯罪事實所憑之證據，雖不以直接證據為限，間接
    證據亦包括在內，然而無論直接證據或間接證據，其為訴訟
    上之證明，須於通常一般人均不致有所懷疑，而得確信其為
    真實之程度者，始得據為有罪之認定，倘其證明尚未達到此
    一程度，而有合理之懷疑存在時，即難遽採為不利被告之認
    定（最高法院76年台上字第4986號判例參照）。而被害人之
    陳述如無瑕疵，且就其他方面調查又與事實相符，固足採為
    科刑之基礎，倘其陳述尚有瑕疵，而在未究明前，遽採為論
    罪科刑之根據，即難認為適法（最高法院61年台上字第3099
    號判例參照）。另刑事訴訟法第161條已於91年2月8日修正
    公布，其第1項規定：檢察官就被告犯罪事實，應負舉證責
    任，並指出證明之方法。因此，檢察官對於起訴之犯罪事實
    ，應負提出證據及說服之實質舉證責任。倘其所提出之證據
    ，不足為被告有罪之積極證明，或其指出證明之方法，無從
    說服法院以形成被告有罪之心證，基於無罪推定之原則，自
    應為被告無罪判決之諭知（最高法院92年度台上第128號判
    例可資參照）。
三、檢察官認被告涉犯上開刑法第224條之強制猥褻罪、同法第3
    25條第1項之搶奪罪嫌，無非係以被害人之證述及內政部警
    政署刑事警察局鑑驗書為其論據。訊據被告固不否認有親吻
    被害人嘴吧及將被害人之母所有之機車騎至與被害人相約見
    面之地點停放，即將機車鑰匙丟棄於附近，並未告知被害人
    機車停放地點之事實，惟堅詞否認有何強制猥褻及搶奪犯行
    ，辯以：伊並沒有強制猥褻被害人，伊會騎走被害人之母所
    有之機車，是因為生氣，並無不法所有之意圖等語。經查：
  (一)被告確實有隔著胸罩撫摸被害人之胸部而在被害人胸部遺留
    有被告之DNA，此有內政部警政署刑事警察局鑑驗書附卷（
    附於偵卷第5、6頁）可稽，被告空言否認未撫摸被害人胸部
    ，核無足採。
  (二)按刑法第224條所謂「其他違反其意願之方法」，應當是一
    切與「強暴、脅迫、恐嚇、催眠術」等手段之強度相當的任
    何手段，也正是由於行為人採取了此等強制手段，造成被害
    人不得不屈從的情形，從而對被害人進行猥褻的行為，強制
    猥褻規定的行為不法內涵與刑度才得以相當；次按性騷擾防
    治法第25條所規定之強制觸摸罪，係指行為人對於被害人之
    身體為偷襲式、短暫性之不當觸摸行為（最高法院97年度台
    上字第4621號判決參照）。本件證人即被害人甲○於偵查中
    雖具結證稱：被告騎機車帶伊到太平的墳場後，有下車講電
    話，之後將機車熄火，講完電話後就從伊後面用手勾住伊的
    脖子，伊就跌坐地上，被告就開始吻伊的嘴吧，並伸手開伊
    內衣的扣子，並伸手隔著內衣摸伊胸部，伊將被告推開後就
    開始跑，被告就騎伊的機車追伊，到前面一點就從伊的左邊
    ，將伊提在左手的手提包搶走，搶後車子沒有停就往前走等
    語（見偵卷第9頁）；然證人甲○於警詢中證稱：被告只有
    用一手將伊內衣扣子解開再親吻伊（控制住伊的肩膀），沒
    有使用武器或講任何話，也沒有觸摸伊身體上其他部位，伊
    直接推開被告站起身往前走，伊邊走邊哭，被告未開口直接
    去牽機車發動後追到伊身邊，然後叫伊上車，伊沒有上車被
    告就說把皮包給他，伊沒有理會被告，被告便把伊的皮包拿
    過去，然後將機車騎走等語（見警卷第6頁）；於本院審理
    中到庭具結證稱：「（請你陳述96年5月31日晚上所發生的
    事情。）那晚被告約我出來，我們約在我朋友住處附近的臺
    中縣大里市○○路上之臺糖加油站見面，我們有聊了一下，
    後來被告就說要帶我去逛，後來我們就共騎我的機車，由被
    告載我，被告就帶我到太平的公墓裡面，旁邊就是墳墓。到
    現場之後，被告先接電話，他講電話時，我還坐在機車上，
    等他講完電話之後，就從後面用手將我的脖子勾下來，然後
    我就跘倒了，跌坐在地上，之後他就半蹲著，隔著衣服摸我
    的胸部，後來又親我的嘴，我覺得不太對勁，就起來，那時
    我拿著皮包走到前面，後來被告騎我的機車，並往前搶我的
    皮包，並將機車騎走。後來我就跑到附近求救，請他們幫我
    報警。後來警察就來帶我到分駐所作筆錄。…（被告在摸你
    胸部及親你時，你做何反應？）在他親我的時候，我有推開
    他。他親我及摸我胸部是同時。（你推開他時，被告是否有
    繼續摸你胸部或親你？）我推開他後，就已經站起來離開了
    。（你在警局及偵查中，都說被告有將內衣的釦子解開，再
    親你的嘴，有何意見？）是的。當時我跌坐在地，他就伸手
    解開我內衣的釦子，然後摸我的胸部、親我嘴。時間過太久
    ，我記不太清楚。他開始做這些動作的時候，我沒有反抗，
    是後來我才推開他、起身離開。（被告解開你胸罩的釦子，
    是否有直接碰到你的胸部？）他是隔著胸罩摸，並沒有直接
    摸到胸部。然後在他親了我的嘴巴後，我就推開他，起身離
    開。（被告解開你的釦子時你有何反應？）沒有。（為何你
    會推開被告，起身離開？）我嚇到了，因為我們不夠熟悉、
    認識不夠深。（在你推開被告、起身離開時，被告有做何反
    應？）他有講話，但我不記得他說什麼了，那時我只想快點
    離開。…（從被告解開你胸罩釦子，到你推開他，這過程有
    多久？）大概有兩、三分鐘，時間不會很久。（被告的手摸
    你胸部時有在你的胸部停留嗎？）在被告摸了一會兒我胸部
    ，在親我嘴的時候我才推開他。（被告在解開你胸罩釦子親
    你嘴巴時，是否有用任何強制的力量？）那時我被跘倒在地
    上了，他就解開我胸罩釦子摸我，後來我就推開他，起身離
    開。被告用一隻手解開我胸罩釦子、摸我胸部、親我嘴，另
    一隻手搭在我肩上，當時我的手還能動，被告並沒有用強制
    力控制住我，讓我不能動。（被告解開你胸罩釦子、摸你胸
    部、親你嘴巴到你推開被告之前，你有無做任何反抗的動作
    ？）在我跌倒的時候，就有問被告為什麼要在這裡，但被告
    就開始解開我胸罩釦子、摸我胸部、親我嘴巴，然後我就推
    開他。但在被告解開我胸罩釦子到我推開他這之間，我不記
    得是否有反抗了。（你在偵查中所述，有反抗並推開他，所
    稱反抗是指推開他的意思嗎？）是的。」等語明確，是尚難
    認被告有何使用強暴、脅迫之強制手段猥褻被害人；又被害
    人於警詢、偵查中均陳稱被告摸伊胸部約5至10分鐘，於本
    院審理中復證稱被告有摸伊胸部一下子，伊才推開被告、約
    摸2、3分鐘等語，顯見被告撫摸被害人胸部並非偷襲式、短
    暫性之觸摸；且依被害人於警詢、偵訊及本院審理中所為證
    述，亦無明確之反抗作為，自難據被害人於偵查中所為指訴
    ，遽認被告確有強制猥褻或性騷擾之犯行。
  (三)證人即被害人於本院審理中具結證稱：被告與伊相約見面後
    ，伊有同意被告騎乘伊母親的機車搭載伊去逛一逛等語明確
    ，顯見上開機車為被害人同意被告共同持有之狀態；又至太
    平墳場時，亦由被告將上開機車熄火，被害人復未有終止被
    告持有上開機車之表示行為，被害人將被告推開後即往前跑
    去，該機車應仍為被告持有狀態之中，佐以被害人於警詢中
    亦陳稱：被告未開口直接去牽機車發動後追到伊身邊，然後
    叫伊上車等語，是本件上開機車既尚在被告持有狀態中，被
    告亦無使用不法腕力，顯見被告並無搶奪上開機車之犯行。
  (四)被告在持有上開機車之狀態下將該機車騎走，嗣後並未返還
    於被害人，亦未告知被害人上開機車之停放位置，並將上開
    機車之鑰匙丟棄，顯係易持有為所有侵占入己之意，至被告
    事後如何處置上開機車，核與犯罪之構成不生影響。復按法
    院不得就未經起訴之犯罪加以審判，而犯罪曾否起訴，應以
    起訴書狀所載之被告及犯罪事實為準，故依刑事訴訟法第30
    0條所為科刑判決，得就起訴之犯罪事實，變更檢官所引應
    適用法條者，係指法院得在事實同一之範圍內，亦即必不變
    更其起訴之犯罪事實，始得自由認定事實，適用法律。查本
    案起訴書係指被告有搶奪事實，並無一語涉及侵占，且搶奪
    與侵占在社會事實關係上，乃截然不同之兩事，其犯罪手段
    、被害法益、構成要件均有不同，要無同一事實之可言，本
    院自不得就被告未經起訴之侵占犯嫌遽為審理（最高法院80
    年度台上字第2537號判決參照）。
肆、適用法律依據：
一、刑事訴訟法第299條第1項前段、第301條第1項。
二、刑法第325條第1項。
本案經檢察官乙○○到庭執行職務。
中    華    民    國    98    年    12    月    31    日
                刑事第十七庭  審判長法  官  陳玉聰
                                    法  官  劉惠娟
                                    法  官  洪挺梧
上正本證明與原本無異。
如不服本判決，應於收受送達後10日內向本院提出上訴書狀（應
敘述具體理由並附繕本）。
上訴書狀如未敘述理由，應於上訴期間屆滿後20日內補提理由書
於本院。
                                    書記官  劉雅玲
中    華    民    國    98    年    12    月    31    日
附錄判決法條：
中華民國刑法第325條
（普通搶奪罪）
意圖為自己或第三人不法之所有，而搶奪他人之動產者，處6月
以上5年以下有期徒刑。
因而致人於死者，處無期徒刑或7年以上有期徒刑，致重傷者，
處3年以上10年以下有期徒刑。
第1項之未遂犯罰之。

司法院資訊處製作；財團法人民間司法改革基金會備份。
